臺灣高等法院花蓮分院刑事判決　　　　　　　　　　九十一年度上易字第二一號
　　上 訴 人 即
　　自　 訴　人　甲○○
　　自訴人代理人　乙○○
　　被　　　　告　丙○○
　　被　　　　告　丁○○○
右上訴人即自訴人因被告竊佔等案件，不服臺灣花蓮地方法院九十一年度自字第一五
號中華民國九十一年九月三十日第一審判決，提起上訴，本院判決如左：
    主  文
上訴駁回。
    理  由
一、本案經本院審理結果，認第一審對被告丙○○、丁○○○二人被訴竊佔部分為免
    訴之諭知（另毀損部分未據上訴），認事用法均無不當，應予維持；並引用第一
    審判決書記載之理由。
二、自訴人之上訴意旨略以：本案系爭土地自訴人於臺灣花蓮地方法院八十八年度訴
    字第一一０號民事訴訟程序中，依民國（下同）八十八年五月二十三日履勘現場
    測量成果（除被告應拆除地上物之週遭留有通道及部分屋外空地外），即行雇工
    依測量界址豎立鋼構浪板牆，而自力取回占有；被告對此豎立圍牆範圍內之土地
    ，自斯時起即放棄使用，由自訴人取得圍牆範圍內系爭土地之管領力。惟在臺灣
    花蓮地方法院八十九年度執字第二００八號拆屋還地事件，於九十一年四月三日
    現場履勘時，發現系爭土地原被圍牆包覆已由自訴人取回之占有之部分，竟再次
    由被告二人共同竊佔使用中。原審未查自訴人已於八十八年間自力取回圍牆範圍
    內系爭土地管領力之事實，而以已罹於十年之追溯權時效諭知免訴，自有違誤云
    云。
三、按時效已完成者，應諭知免訴之判決，刑事訴訟法第三百零二條第二款定有明文
    。又竊佔罪之最高本刑為有期徒刑五年，依刑法第八十條第一項第二款規定，其
    追訴權因十年間不行使而消滅。且按刑法第三百二十條第二項竊佔罪為即成犯，
    於其竊佔行為完成時犯罪即成立，以後之繼續竊佔乃狀態繼續而非行為繼續，故
    有關追訴權時效之起算，苟未逾原使用範圍，即應以最初竊佔行為完成時為準，
    最高法院六十六年台上字第三一一八號亦著有判例可資參照。
四、經查：
（一）依自訴人上訴狀所載，其僅對原判決被告丙○○、丁○○○二人竊佔部分不服
      提起上訴；另於本院調查中自訴人代理人亦明確表示本件僅對被告二人竊佔部
      分上訴，毀損部分沒有上訴等語，合先敘明。
（二）再依自訴人上訴狀所載，其於八十八年間雇工豎立鋼構浪板牆之範圍，並不包
      括被告應拆除地上物之週遭及部分屋外空地；是其對該部分土地，並未取得事
      實上之管領力。此由自訴人自承嗣又聲請原法院執行處，依民事判決執行拆屋
      還地等情，亦可證明。
（三）又本院訊之被告二人，其等均陳稱：我們一直住在那裡三十年，並沒有動等語
      ；已否認有放棄原占有土地之情事。另本院詢以自訴人代理人有何證據證明被
      告等有放棄占有之事實，其稱：他們都將門關起來，有沒有搬走我是沒有看到
      ，不過我去看的時候，們都關著等語。足認自訴人指稱被告二人於八十八年間
      已放棄原占有土地一節，要屬臆測之詞；實難認被告二人確有搬離，而放棄原
      占有土地之事實。
（四）綜上所述，原審之所以認定本件被告丙○○、丁○○○二人被訴竊佔部分，追
      訴權已逾十年而諭知免訴，業據原審本於證據作用及引諸上開規定及判例見解
      ，於原判決理由中記載甚詳，並無違反證據及經驗法則。是自訴人前開上訴意
      旨所指，並無足取，其上訴應予以駁回。
五、被告二人經合法傳喚，無正當理由不到庭，爰不待其陳述逕行判決，附此敘明。
據上論斷，應依刑事訴訟法第三百七十三條、第三百六十八條、第三百七十一條，判
決如主文。
中      華      民      國    九十一    年      一      月      九      日
                                    審判長法官  吳  鴻  章
                                          法官  黃  永  祥
                                          法官  林  德  盛
右正本證明與原本無異。
本件不得上訴。
                                        書記官  劉  夢  蕾
中      華      民      國    九十一    年      一      月      九      日
